【裁判字號】    99,審訴,1215
【裁判日期】    990401
【裁判案由】    侵權行為損害賠償
【裁判全文】
臺灣臺北地方法院民事裁定            99年度審訴字第1215號
    原      告  財團法人景文科技大學代理人乙○○
    法定代理人  乙○○
    被      告  甲○○
上列當事人間侵權行為損害賠償事件，本院裁定如下：
    主  文
原告之訴及假執行之聲請均駁回。
訴訟費用由原告負擔。
    理  由
一、按因犯罪而受損害之人，於刑事訴訟程序得附帶提起民事訴
    訟，對於被告及依民法負賠償責任之人，請求回復其損害，
    刑事訴訟法第487條第1項定有明文。是附帶民事訴訟，係因
    犯罪而受損害之人，為請求回復其損害，於刑事訴訟程序附
    帶提起之民事訴訟，提起是項訴訟，自須限於被訴之犯罪事
    實侵害其私權，致生損害者，始得為之。換言之，附帶民事
    訴訟之提起，必以刑事訴訟程序之存在為前提，若刑事訴訟
    未經提起公訴或自訴，或非刑事訴訟程序認定之犯罪事實侵
    害其私權，縱因同一事故而受有損害，亦不得對於應負賠償
    責任之人，提起附帶民事訴訟，最高法院91年度台抗字第30
    6號判決意旨足資參照。
二、本件原告起訴意旨略以：被告係原告聘任之兼任講師，被告
    竟基於公然侮辱及意圖散布於眾之誹謗犯意，於民國97年3
    月22 日晚上9時47分，在台北縣新店市○○路110巷39號8樓
    住處，以「iiergon@yahoo.com.tw」信箱，寄送主題「景文
    CNN 電台通告」之誹謗文章予在原告任職之32名教職員。影
    響他人對原告之評價及觀感，礙於學校治理及校務推動，造
    成原告名譽損害及負面評價，爰依民法第184條第1項、第19
    5條第1項規定求判命被告給付原告新台幣（下同）100 萬元
    及自起訴狀繕本送達之翌日起至清償日止，按年息5%計算之
    利息，並願供擔保聲請宣告假執行。
三、查本件被告因妨害名譽案件，經本院刑事庭98年度易字第67
    0號判處有期徒刑4月，如易科罰金以1,000元折算1日，並以
    98 年度附民字第172號裁定將本件損害賠償事件移送民事庭
    審理，惟原告並非上開刑事案件之告訴人，亦即原告主張被
    告妨害名譽事實，並未經提起公訴或自訴，揆諸前揭說明，
    原告自不得因同一事件提起刑事附帶民事訴訟。是本件原告
    之訴顯難認為合法，其假執行之聲請亦乏宣告之依據，應併
    予駁回。
四、依民事訴訟法第249條第1項第6款、第95條、第78條，裁定
    如主文。
中    華    民    國    99    年    4     月    1     日
                        民事第六庭法官  傅中樂
以上正本係照原本作成。
如不服本裁定應於送達後10日內向本院提出抗告狀，並繳納抗告
費新台幣1,000元。
中    華    民    國    99    年    4     月    1     日
                                書記官  王文心

司法院資訊處製作；財團法人民間司法改革基金會備份。
